臺灣高等法院高雄分院刑事判決　　　　　　　　　九十一年度交上更(一)字第五號
　　上　訴　人　台灣高雄地方法院檢察署檢察官
　　上　訴　人
　　即　被　告　甲○○
右上訴人因被告業務過失致死案件，不服臺灣高雄地方法院八十八年度交訴字第三四
號中華民國八十八年十二月廿三日第一審判決（起訴案號：臺灣高雄地方法院檢察署
八十七年度偵字第二七三四六號），提起上訴，經最高法院發回更審，本院判決如左
：
      主  文
原判決撤銷。
甲○○從事業務之人，因業務上之過失致人於死，處有期徒刑肆月，如易科罰金，以
參佰元折算壹日。
    事  實
一、甲○○考領有職業大貨車駕駛執照，擔任今泰企業股份有限公司（以下簡稱今泰
    公司）司機，乃從事駕駛業務之人，其於民國（下同）八十七年十一月八日五時
    三十分許，駕駛車牌號碼ＶＣ—三二一號自用大貨車，沿台一線省道內側快車道
    由南往北方向行駛，途經該道南下三五二公里三百公尺處之無號誌丁字型交岔路
    口，欲左轉改駛進入岡山焚化爐工地道路時，本應注意駕駛時之車前狀況，並隨
    時採取必要之安全措施，以避免危險之發生，而當時天色雖暗，然夜間有照明、
    車況正常、道路視距良好、柏油路面乾燥、無障礙及其他缺陷，又依其智識、能
    力，復無不能注意之情事，詎其竟疏於確實注意前方（已轉彎後係右方）外側快
    車道與慢車道機車來車動態，貿然左轉，適有盧冠瑋（考領有重型機車駕照）騎
    乘車牌號碼ＸＩＱ—八○○號重型機車，沿省道外側快車道（重機車在快慢車道
    間無分向島設施，得行駛外側快車道）或慢車道由北往南方向行駛，至上開交岔
    路口時，亦疏未注意其雖係直行車，然前方由甲○○所駕駛之自用大貨車既已達
    交岔路口中心處開始轉彎，其應禮讓轉彎車先行，而貿然前進，致其機車車頭撞
    及自用大貨車右後輪輪蓋，盧冠瑋因之人車倒地，並因頭部創傷致腦出血，經送
    醫後延至同日九時三十分許因腦出血不治死亡。甲○○於肇事後犯行未被發覺前
    ，主動向前往處理之員警坦承肇事，並接受裁判。
二、案經高雄縣警察局岡山分局報請臺灣高雄地方法院檢察署檢察官偵查起訴。
    理  由
一、訊據上訴人即被告甲○○（下稱被告）對於上揭時、地，與被害人盧冠瑋發生車
    禍，並導致被害人死亡之事實，坦承不諱，雖矢口否認其駕駛行為有何過失，辯
    稱：當時伊在上開路口左轉前，曾將車子停下來看前方沒有來車才慢慢左轉，伊
    駕駛大貨車左轉已快完成，是盧冠瑋騎車來撞伊車右後輪輪蓋，伊無過失云云。
    經查：
（一）本件肇事地點，係一略呈斜丁字型之無號誌交岔路口，而被告肇事時所駕駛之
      車牌號碼ＶＣ—三二一號自用大貨車，其油箱係位於車頭左後方等情，業據原
      審勘驗現場屬實，並製有勘驗筆錄附卷，且有肇事車輛照片在卷可參。
（二）又本件車禍發生後，被告所駕駛之車係停放在欲進入岡山焚化爐之道路上，車
      頭朝西，車輛左後輪距省道台一線間之安全島中心線十四公尺，其車右後輪輪
      蓋有凹損痕跡，而被害人之機車則倒在台一線南下車道約在外側快車道上（按
      本件車禍發生時，省道台一線肇事地點，本未劃有車道線，然於原審勘驗現場
      時，北上或南下車道（單向）則已各劃有二線快車道及一線慢車道，此有車禍
      現場照片及原審勘驗現場之照片附卷可資比較），機車車頭嚴重毀損，機車前
      輪距安全島中心線七．一○公尺，後輪距安全島中心線五．六公尺，此經載明
      道路交通事故調查報告上警繪現場圖及肇事經過摘要欄，並有車禍現場照片附
      卷可參。參酌證人（即當時處理員警）穆皆得於原審證稱：伊至現場處理時，
      肇事地點路面並無刮地痕及剎車痕，伊在場沒有聞到酒精味，死者機車倒地位
      置在外側快車道上，至於八十七年十月八日所拍攝之照片所顯示之肇事車輛後
      方地面之污漬係何物不明，不過伊在現場並未聞到汽油味等語；及被告供陳：
      是日伊是沿省道台一線由南往北行駛，欲左轉進入岡山焚化爐工地；而被害人
      家屬乙○○陳稱：當日是因部隊呼叫，盧冠瑋從台南善化家中要到仁武去等語
      ，是本件車禍之發生，應係被告駕車沿台一線由南往北內側快車道行經上開丁
      字型無號誌交岔路口，欲左轉改駛進入岡山焚化爐工地道路時，疏未確實注意
      前方（轉彎後係右方）車輛態度，即貿然左轉，適被害人盧冠瑋騎乘機車由北
      往南行至上開交岔路口前，亦疏未注意其車尚未達交岔路口中心處，而被告所
      駕駛之車已達交岔路口中心處開始轉彎，其應禮讓轉彎車先行，而貿然前行，
      致其機車撞及左轉行為即將完成之自用大貨車右後輪輪蓋（按被害人家屬乙○
      ○雖一再陳稱被害人之機車係與大貨車油箱撞擊肇事，惟上開肇事之大貨車油
      箱係在車頭左後方，已如上述，則依諸上開分析，被害人所騎乘之機車當無撞
      及大貨車油箱之可能），因而肇事，至為灼然。
（三）至被告於原審另辯稱，案發當時盧冠瑋係現役軍人，違規駕駛重機車，因恐被
      攔截，未開車前燈，以時速七十公里以上高速行駛，且依警方證詞，被告車子
      左轉後至車禍時，尾部至慢車道分向島間，尚有三米多距離，盧冠瑋騎機車前
      行有充足之空間可以行駛，不會撞及被告所駕駛之大貨車云云，惟查依被害人
      之父乙○○於本院提出服役軍人外宿離營假單（見本院卷第四七頁），僅規定
      離營外宿現役軍人不得無照駕駛機車，並無不得駕駛重機車之限制，而被害人
      盧冠瑋考領有重機車駕駛執照（見交通鑑定報告意見書載明有照），其駕駛重
      機車自非違規行為，又其已因車禍死亡，就其騎車時速多少並無陳述，現場又
      無機車煞車痕跡可資換算車速，則被告主張案發時被害人違規駕駛重機車，因
      恐遭攔截，未開車燈，並以時速七十公里以上速度前行，純係單方面主觀臆測
      ，毫無憑據，自非可採；又警員穆皆得係肇事後至現場處理之人，其所見係肇
      事後之狀況，並非相撞時之兩車位置，穆皆得於原審雖證稱：被告車子轉後至
      車禍時尾部至分向島還有三米（公尺）多距離云云（原審卷第十六頁反面），
      但就穆皆得所繪製之現場圖及現場照片觀之（警卷），快、慢車道間並無分向
      島，大貨車之尾部距路中心（分向島垂直線）為十四公尺，車道寬十一公尺，
      是穆皆得所證顯係肇事後大貨車之位置，其尾部距慢車道邊緣線三公尺（即十
      四公尺扣除十一公尺）之謂，並非肇事時大貨車尾部留有三公尺多之慢車道甚
      明，況證人即警員穆皆得於本院中就其在原審之上開證詞已澄清，指被告車子
      尾部距離路邊有三公尺等語（見本院卷第三九頁），是被告所稱留有足空間
      供被害人之機車行駛，即非有據。
（四）檢察官依被害人家屬乙○○之聲請，上訴意旨雖指稱：肇事車輛並非ＶＣ－三
      二一號大貨車（水泥預拌車），就卷附照片一及照片二比對，諸多不符，且駕
      車肇事者非被告其人云云，然被告駕駛肇事車輛，確係車牌ＶＣ－三二一號水
      泥攪拌車無誤，為證人即處理現場之警員穆皆得於本院前審調查及本院審理中
      具結證實。穆皆得又證稱：「（到現場所看到的撞擊點）在右後輪蓋，有個掉
      潻的地方，（右邊）沒有（撞擊痕跡），（肇事車左側）是攪拌車留下來的水
      漬，不是油漬」「（你到現場看到肇事大貨車駕駛是誰？）就是在法庭被告（
      當場指認）」等語（本院上訴審八十九年二月十九日訊問筆錄、本院卷第四十
      頁）。穆皆得係執行公務之人員，顯無為不實證言之必要，其證言非不可採信
      ，被害人之父乙○○雖指稱：照片一（即相驗卷編號三之照片）有明顯撞痕、
      照片二（同上卷編號四之照片）同部位則無撞痕，且撞擊點之擋泥板形狀不同
      ，輪胎紋與鋼圈亦不相符云云，惟附卷之二張照片，因拍攝之距離及角度不同
      ，尚難從照片上辨別有何相異之處，而該大貨車於肇事後已將後輪上鐵板（輪
      蓋）更換，為被告供明，並經本院前審勘驗無訛，有勘驗筆錄附卷可稽，是尚
      無確切證據可資認定肇事車輛非ＶＣ－三二一號大貨車。乙○○又指稱：就現
      場所拍照片（即相驗卷編號二之照片），肇事車輛左側地上有油漬，應係機車
      撞及大貨車右前側油箱所流下云云，然肇事車輛左側地上係水漬，並非油漬，
      己如上述，且肇事車輛之油箱係在車輛左側，為被告所陳明，是乙○○所稱均
      屬推測之詞，不能採為認定事實之依據。
（五）按駕駛人駕駛時應注意車前狀況，並隨時採取必要之安全措施，道路交通安全
      規則第九十四條第三項規定甚明，被告既領有駕駛執照，對該規定自應知之甚
      詳。又依道路交通事故調查報告表所載，本件事故發生當時，天色雖暗，然夜
      間有照明，道路視距良好、車況正常，柏油路面乾燥、無障礙或其他缺陷，而
      依被告之智識、能力，又無不能注意之情事，被告駕駛大貨車左轉，自有注意
      前方（轉彎後係右方）直行車動態之義務，直行車自包括外側快車道及慢車道
      之機車，於左轉時，應注意直行車之速度，其大貨車能否在不妨直行車之情
      況下左轉，均為駕駛人之被告應注意車前狀況之義務，詎被告駕車左轉時竟疏
      未確實注意前方（轉彎後為右方）來車動態，因而肇事，其駕駛行為有過失至
      為明確。又本件車禍經台灣省車輛行車事故覆議委員會鑑定結果，亦同此認定
      ，此有該會府覆議字第八八○五八七號覆議意見書附卷可按。至本件車禍，經
      公訴人送請台灣省高屏澎區車輛行車事故鑑定委員會鑑定結果，雖認「甲○○
      駕駛大貨車左轉未讓直行車先行為肇事主因，盧冠瑋駕駛重機車未注意車前狀
      況為肇事次因。」，惟觀其所為之肇事分析，顯然疏未審酌兩車撞及部位與肇
      事後停置之地點、位置，從而，該會所為之鑑定意見，本院尚不採。再者，被
      害人盧冠瑋確因本件車禍傷重不治死亡乙情，業經臺灣高雄地方法院檢察署檢
      察官督同法醫師相驗明確，製有相驗屍體證明書、驗斷書及勘驗筆錄各乙份在
      卷可憑，是被害人因本件車禍死亡，核與被告前述過失行為間，存有相當因果
      關係。至被害人就本件車禍之發生雖與有如上所述之過失（違反道路交通安全
      規則第一百零二條第一項第六款後段之規定），惟被告仍不得因此解免其過失
      罪責。
二、綜上所述，本件事證已臻明確，被告過失犯行洵堪認定。查被告甲○○係今泰公
    司司機，為從事駕駛業務之人之事實，業據其自承在卷，核其所為，係犯刑法第
    二百七十六條第二項之業務過失致死罪。又被告甲○○於肇事後犯行未被發覺前
    ，主動向前往處理之員警坦承肇事，並接受裁判乙情，業據證人警員穆皆得結證
    在卷，堪認其所為，已符合刑法自首之要件，爰依法減輕其刑。
三、原審予以被告論罪科刑，固非無見，惟查科刑之判決書，應就依刑法第五十七條
    所列各款規定事項所審酌之情形，於理由內載明，刑事訴訟法第三百十條第三款
    定有明文，本件原審對被告所為科刑之判決，其理由欄敘明審酌被告迄未與被害
    人家屬成立民事和解等一切情狀而量刑，但被告及其公司事後已與被害人家屬成
    立訴訟上之和解，賠償被害人家屬新台幣二百萬元，有和解筆錄卷附足按（見本
    院卷第四四、四五頁），且被害人家屬乙○○於本院中亦陳明所收賠償支票均已
    兌現等語，該項和解乃屬刑法第五十七條所定科刑應審酌之事項，原判決對此有
    利於被告事項未及審酌，容有未洽。被告上訴意旨否認犯罪，檢察官上訴意旨認
    肇事車輛並非ＶＣ－三二一號大貨車，且駕車肇事者非被告其人，均無理由，但
    原判決既有上開可議，自應由本院將原判決撤銷改判。審酌被告因一時疏忽，造
    成被害人父母喪子永恆之痛，惟本件車禍被害人與有重大過失，被告及其所屬公
    司已與被害人家屬達成民事和解，賠償被害人家屬部分損失，被害人家屬迄今仍
    難釋懷，被告犯後在庭態度尚好等一切情狀，爰量處有期徒刑四月，並諭知易科
    罰金之折算標準。查被告行為後，刑法第四十一條易科罰金之條件已放寬，此係
    將來刑之執行問題，非刑罰法律之變更，無新舊法比較問題，被告所處上開之刑
    ，自應逕行適用刑法第四十一條第一項之規定，諭知易科罰金之折算標準。
據上論結，應依刑事訴訟法第三百六十九條第一項前段、第三百六十四條、第二百九
十九條第一項前段、刑法第二百七十六條第二項、第六十二條前段、第四十一條第一
項，罰金罰鍰提高標準條例第一條前段、第二條，判決如主文。
本案經檢察官林應華到庭執行職務。
中      華      民      國    九十一    年      七      月     十九     日
                              臺灣高等法院高雄分院刑事第七庭
                                  審判長法官  李春昌
                                        法官  黃憲文
                                        法官  莊飛宗
右正本證明與原本無異。
如不服本判決應於收受本判決後十日內向本院提出上訴書狀，其未述上訴理由者，
並得於提起上訴後十日內向本院補提理由書狀（均須按他造當事人之人數附繕本)「
切勿逕送上級法院」。
                                      書記官  張明賢
中      華      民      國    九十一    年      七      月     二十二   日
附錄：本判決論罪科刑法條：
刑法第二百七十六條：
因過失致人於死者，處二年以下有期徒刑、拘役或二千元以下罰金。
從事業務之人，因業務上之過失犯前項之罪者，處五年以下有期徒刑或拘役，得
併科三千元以下罰金。
